臺灣彰化地方法院民事判決　九十二年度訴字第一○一一號
　　原　　　告　　申○○
　　訴訟代理人　　朱坤棋律師
　　複　代理人　　宙○○
　　被　　　告　　丑○○
　　被　　　告　　亥○○
　　被　　　告　　戌○○
　　被　　　告　　未○○
　　被　　　告　　寅○○
　　被　　　告　　天○○
　　被　　　告　　巳○○
　　被　　　告　　午○○
　　被　　　告　　子○○
　　被　　　告　　地○○
　　被　　　告　　癸○○
　　被　　　告　　甲○○○
　　被　　　告　　庚○○
　　兼
　　訴訟代理人　　己○○
　　被　　　告　　丙○○
　　被　　　告　　戊○○
　　被　　　告　　丁○○
　　兼
　　訴訟代理人　　辛○○
　　被　　　告　　乙○○
　　被　　　告　　卯○○
　　被　　　告　　辰○○
　　被　　　告　　酉○○○
　　被　　　告　　壬○○
　　被　　　告　　宇○○
右當事人間請求分割共有物事件，本院於民國九十三年六月八日言詞辯論終結，判決
如左：
  主      文
被告卯○○、辰○○、酉○○○、壬○○、宇○○應就其被繼承人陳茂松所有坐落彰
化縣秀水鄉○○段第五五地號、地目養、面積０˙七八五九公頃土地之應有部分二四
０分之一及同地段第五五─四地號、地目養、面積０˙０二四四公頃土地之應有部分
二四０分之一，辦理繼承登記。
兩造共有前項二筆土地准予合併分割，其分割方法如附圖一所示第五五地號編號１部
分面積０．０九七九公頃分歸被告丑○○取得，編號２部分面積０．００九八公頃分
歸被告亥○○取得，編號３部分面積０．００九八公頃分歸被告戌○○取得，編號４
部分面積０．０一九六公頃分歸原告取得，編號５部分面積０．０一九六公頃分歸被
告未○○、寅○○、天○○、巳○○、午○○、卯○○、辰○○、酉○○○、壬○○
、宇○○（其中被告卯○○、陳明慧、酉○○○、壬○○、宇○○公同共有取得原應
有部分二四０分之一）按原應有部分比例共同取得，編號６部分面積０．００九八公
頃分歸被告癸○○取得，編號７部分面積０．００九八公頃分歸被告甲○○○取得，
編號８部分面積０．０一九六公頃分歸被告子○○取得，編號９部分面積０．０三九
一公頃分歸被告地○○取得，編號１０部分面積０．０三二六公頃分歸被告乙○○取得
，編號部分面積０．０三二六公頃分歸被告庚○○取得，編號部分面積０．０三
二六公頃分歸被告己○○取得，編號部分面積０．０九七九公頃分歸被告戊○○取
得，編號部分面積０．０九七九公頃分歸被告丙○○取得，編號部分面積０．二
四七一公頃及第五五─四地號編號１部分面積０˙００七四公頃分歸被告丁○○、辛○○按原應有部分比例共同取得，第五五地號編號部分面積０．００六二公頃、編
號部分面積０．００一０公頃、編號部分面積０．００三０公頃及第五五─四地
號編號２部分面積０．０一七０公頃由兩造按原應有部分比例共同取得。
訴訟費用由兩造依附表所示之應有部分負擔。
    事實及理由
一、本件除被告地○○以外，其餘被告均經合法通知，未於最後言詞辯論期日到場，
    核無民事訴訟法第三百八十六條各款所列情形，爰依原告之聲請，由其一造辯論
    而為判決。
二、本件原告起訴主張坐落彰化縣秀水鄉○○段第五五地號、地目養、面積０˙七八
    五九公頃土地及同地段第五五─四地號、地目養、面積０˙０二四四公頃土地為
    原告與被告丑○○、亥○○、戌○○、未○○、寅○○、天○○、巳○○、午○○、子○○、地○○、癸○○、甲○○○、庚○○、己○○、丙○○、戊○○、
    丁○○、辛○○、乙○○及訴外人陳茂松所共有，應有部份如附表所示，陳茂松
    已於八十九年十二月十五日死亡，其繼承人為被告卯○○、辰○○、酉○○○、
    壬○○、宇○○等人，迄未就陳茂松所有上開土地之應有部分辦理繼承登記等事
    實，業據其提出土地登記簿謄本、戶籍謄本為證，且為被告天○○、戊○○、辛○○、乙○○、己○○、庚○○、丁○○、地○○、甲○○○、丑○○所不爭執
    ，自堪信為真實。兩造間既無不分割之約定，亦無因物之使用目的不能分割之情
    形，就分割方法又不能達成協議，從而，原告訴請被告卯○○、辰○○、酉○○○、壬○○、宇○○就被繼承人陳茂松之應有部分辦理繼承登記及准予原物合併
    分割，揆諸民法第八百二十三條第一項前段規定，核無不合，應予准許。
三、查系爭二筆土地南北相毗鄰，第五五地號土地位於北側、第五五─四地號土地位
    於南側，合併後兩筆土地呈東北西南走向，土地之西北側面臨現有道路安東巷，
    而西南側即第五五─四地號土地之大半部分係屬於一既有巷道，由此可往西連接
    安東巷對外通行，土地東南側則毗鄰高速公路彰化交流道附近同地段第五五─一
    、五五─三地號之道路預定地，另第五五地號土地上靠近西南處有被告丁○○及
    辛○○所有之二層磚造建物，其餘部份均為大片之空地等情，業據本院會同彰化
    地政事務所人員至現場勘驗屬實，並製有勘驗筆錄及員林地政事務所九十三年一
    月八日複丈成果圖（即附圖二）附卷可稽。按法院定分割方法時，必須考量兩造
    之利益、意願，由土地上建物現況、各共有人原使用位置、分割後各共有人分得
    土地之方整及利用價值，予以衡量。依附圖一所示之方案分割尚得保留被告丁○○、辛○○所欲留存之現有建物（因該建物坐落部分之土地分歸渠等另一兄弟丙○○取得），且該方案亦為被告丁○○、辛○○、戊○○、丑○○及地○○所同
    意，是依該方案分割應未影響兩造之權益；又附圖一所示第五五地號土地上編號
    、、部分及第五五─四地號土地上編號２部分，原即為現有既成道路所占
    用，是將該等部分土地仍劃歸私設道路之用，由兩造仍按原應有部分比例保持共
    有，應屬妥適；另被告未○○、寅○○、天○○、巳○○、午○○、卯○○、辰
    ○○、酉○○○、壬○○、宇○○等十人已具狀表示於系爭土地合併分割後，就
    分配取得之部分仍願維持共有關係，是將附圖一所示第五五地號土地編號５部分
    劃歸渠等依原應有部分比例共有，其中被告明玲、辰○○、酉○○○、壬○○、
    宇○○就繼承取得被繼承人陳茂松之應有部分各二四０分之一則保持公同共有關
    係，亦無不合。綜上所述，本院認如附圖一所示分割方案，分割後各筆土地較為
    方整，可供建築，有利日後土地利用，且為被告所同意，應足採用，乃爰判決如
    主文第一項所示。
四、又本件係因分割共有物而涉訟，被告之行為可認按當時之訴訟程度為伸張或防禦
    權利所必要，故由勝訴之原告亦負擔一部分訴訟費用，併此敘明。
五、結論：原告之訴為有理由，依民事訴訟法第三百八十五條第一項前段、第八十條
    之一、第八十五條第一項但書、第二項，判決如主文。
中　　　華　　　民　　　國　　九十三　　年　　　六　　　月　　 二十三　 日
                                    臺灣彰化地方法院民事第二庭
~B法　　　官　黃倩玲
右為正本係照原本作成。
如對本判決上訴，應於判決送達後二十日內向本院提出上訴狀（須附繕本）。
中　　　華　　　民　　　國　　九十三　　年　　　七　　　月　　 　一　　 日
~B法院書記官　林憲男
附表
┌────┬────────┬────┬────────┐
│共有人  │應有部分        │共 有 人│應  有  部  分  │
├────┼────────┼────┼────────┤
│申○○  │一九六分之一    │地○○  │二０分之一      │
├────┼────────┼────┼────────┤
│丑○○  │四０分之五      │癸○○  │八０分之一      │
├────┼────────┼────┼────────┤
│亥○○  │八０分之一      │甲○○○│八０分之一      │
├────┼────────┼────┼────────┤
│戌○○  │八０分之一      │庚○○  │二四分之一      │
├────┼────────┼────┼────────┤
│未○○  │二四０分之一    │己○○  │二四分之一      │
├────┼────────┼────┼────────┤
│寅○○  │二四０分之一    │丙○○  │四０分之五      │
├────┼────────┼────┼────────┤
│天○○  │二四０分之一    │戊○○  │四０分之五      │
├────┼────────┼────┼────────┤
│巳○○  │二四０分之一    │丁○○  │四０分之五      │
├────┼────────┼────┼────────┤
│午○○  │二四０分之一    │辛○○  │四０分之八      │
├────┼────────┼────┼────────┤
│子○○  │四０分之一      │乙○○  │二四分之一      │
├────┴────────┴────┼────────┤
│卯○○、辰○○、酉○○○、壬○○、黃│二四０分之一（訴│
│文章（陳茂松之繼承人公同共有）      │訟費用連帶負擔）│
└──────────────────┴────────┘
